【裁判字號】    92,訴,187
【裁判日期】    920623
【裁判案由】    違反槍砲彈藥刀械管制條例等
【裁判全文】
臺灣臺中地方法院刑事判決                          九十二年度訴字第一八七號
    公  訴  人  臺灣臺中地方法院檢察署檢察官
    被      告  丙○○
右列被告因違反槍砲彈藥刀械管制條例等案件，經檢察官提起公訴（九十一年度偵字
第一九一八三號），及移
左：
    主  文
丙○○未經許可，持有可發射子彈具有殺傷力之改造手槍，累犯，處有期徒刑壹年拾
月。併科罰金新臺幣拾萬元，罰金如易服勞役，以新臺幣玖佰元即銀圓佰元折算壹
日。扣案具有殺傷力之仿ＢＥＲＥＴＴＡ廠半自動手槍製造之金屬玩具手槍換裝土造
金屬槍管改造而成之改造手槍壹枝（含彈匣貳個，槍枝管制編號000000000
0號）及土造子彈玖顆（均係由外徑約捌點捌ｍｍ之土造金屬彈殼加裝直徑約玖點捌
ｍｍ之土造金屬彈頭而成之土造子彈），均沒收；又連續意圖為自己不法之所有，以
恐嚇使人將本人之物交付未遂，累犯，處有期徒刑壹年貳月。應執行有期徒刑貳年玖
月，併科罰金新臺幣拾萬元，罰金如易服勞役，以新臺幣玖佰元即銀圓佰元折算壹
日。扣案具有殺傷力之仿ＢＥＲＥＴＴＡ廠半自動手槍製造之金屬玩具手槍換裝土造
金屬槍管改造而成之改造手槍壹枝（含彈匣貳個，槍枝管制編號000000000
0號）及土造子彈玖顆（均係由外徑約捌點捌ｍｍ之土造金屬彈殼加裝直徑約玖點捌
ｍｍ之土造金屬彈頭而成之土造子彈），均沒收。
    事  實
一、丙○○（綽號仔水）前曾有違反槍砲彈藥刀械管制條例、麻醉藥品管理條例等
    前科。於民國八十四年六月十九日，復因偽造有價證券案件，經臺灣高等法院臺
    中分院判處有期徒刑三年四月確定，經入獄執行後於八十五年十月八日因縮刑假
    釋付保護管束出監，並於八十六年九月三十日經縮刑假釋期滿且未經撤銷假釋以
    執行完畢論（後再度另因偽造有價證券案件，於九十年十月二十二日經本院判處
    有期徒刑三年二月，並先後於九十一年三月六日、同年五月十六日分別經臺灣高
    等法院臺中分院、最高法院駁回上訴，因而確定，現即因本案在監執行中）。詎
    猶不知悔改，復於九十一年五月中旬某日，因一時好奇，透過跳蚤雜誌內頁廣告
    所刊登之電話號碼，以新臺幣（下同）四萬元之代價，向姓名、年籍、住居所均
    不詳年約四十歲綽號「阿明」之成年男子談妥購買改造手槍及土造子彈之事宜，
    雙方並約定在臺中市○○路旁之「中興轉運站」交易，丙○○明知自綽號「阿明
    」之成年男子處，所購得之仿ＢＥＲＥＴＴＡ廠半自動手槍製造之金屬玩具手槍
    換裝土造金屬槍管改造而成之改造手槍一枝（含彈匣二個，槍枝管制編號000
    0000000號）及土造子彈十四顆（均係由外徑約捌點捌ｍｍ之土造金屬彈
    殼加裝直徑約玖點捌ｍｍ之土造金屬彈頭而成之土造子彈），分別為一機械性能
    良好，可擊發適用子彈，具殺傷力之改造手槍及均可擊發，認均具有殺傷力之土
    造子彈，竟仍基於持有可發射子彈具有殺傷力改造手槍及土造子彈之犯意，將上
    開改造手槍一枝（含彈匣二個）及土造子彈十四顆同時購入，自斯時起，未經許
    可而持有上開改造手槍一枝（含彈匣二個）及土造子彈十四顆。嗣丙○○因一時
    經濟困難，為謀取得可供花用之財物，乃透過中國時報內所刊登之販賣帳戶之小
    廣告，於九十一年五月中旬某日，在臺中市○區○○路路旁向另一名姓名、年籍
    、住居所均不詳之成年男子購入「北屯郵局代號七００、局號0000000、
    帳號0000000、戶名賴俊瑋」之人頭帳戶，以供充為其匯款時使用，嗣於
    九十一年九月二十七日，丙○○竟基於意圖為自己不法所有之概括犯意，先於同
    日上午十時許，持前開其持有十四顆具有殺傷力土造子彈中之三顆子彈，至位在
    臺中縣大肚鄉○○村○○路○段一七四號甲○○所經營之「本原瓦斯廚具行」內
    ，先向甲○○之妻蔡秀金佯稱欲找甲○○，待李國城下樓後先佯為泡茶聊天，後
    即叫甲○○到戶外後，丙○○即向甲○○稱：「你先借我新臺幣三萬元，你如果
    怕我不還錢，我拿身上三顆子彈給你抵押」等詞，並將該三顆土造子彈放入甲○○口袋內，復交付由丙○○所寫上記載有「北屯郵局代號七００、局號0000
    000、帳號0000000、戶名賴俊瑋、三萬」之紙條一紙予甲○○，佯稱
    欲借款三萬元，並要求甲○○須於當日下午五時以前將該款項匯入指定之帳戶內
    ，欲以此方式達到恐嚇取財之目的，甲○○因見子彈致心生恐懼，隨即將土造子
    彈三顆交還與丙○○，並收下指示帳款之紙條，丙○○離去後，復接續以五、六
    通電話向甲○○恫稱：如果不匯錢，就要對之開槍等語，更於同日下午一時五十
    分許所撥打之最後一通電話中出言恫稱：「給你五分鐘匯款，再不匯款就要有所
    行動」等詞，使甲○○心生畏懼。後於同日下午二時許，丙○○復持上開改造手
    槍一枝置於腰際之間，至位在臺中縣大肚鄉○○路○段十一號乙○○之住家兼服
    務處（乙○○係大肚鄉鄉民代表）內，原欲向綽號「黑達」之乙○○恐嚇錢財，
    適因乙○○前往大陸未在服務處內，丙○○見狀遂交付所寫上記載有「北屯郵局
    代號七００、局號0000000、帳號0000000、戶名賴俊瑋、五萬」
    之紙條一紙予服務處內之人員丁○○，亦佯稱欲借款五萬元，復出言稱：「黑達
    如果回來，叫他依指定資料匯款新臺五萬元」等語，待丙○○欲離開時，即亮出
    腰際所插之改造手槍拿在手上把玩，並向丁○○恫嚇稱：「如果沒有匯款進去，
    就等著吃子彈」等詞，使丁○○因而心生畏懼（丁○○於丙○○離開後乃將上情
    告知乙○○之妻，再由乙○○之妻以電話通知人在大陸之乙○○），斯時，適甲○○正打行動電話予丙○○，告之因不會匯款可至店內拿取現款，丙○○隨即前
    往甲○○上址店內準備索取，旋為埋伏於現場之員警當場逮捕，並扣得具有殺傷
    力之仿ＢＥＲＥＴＴＡ廠半自動手槍製造之金屬玩具手槍換裝土造金屬槍管改造
    而成之改造手槍一枝（含彈匣二個，槍枝管制編號0000000000號）及
    土造子彈十四顆（均係由外徑約捌點捌ｍｍ之土造金屬彈殼加裝直徑約玖點捌ｍ
    ｍ之土造金屬彈頭而成之土造子彈），始均未恐嚇取財得逞。
二、案經臺中縣警察局烏日分局報請臺灣臺中地方法院檢察署檢察官偵查起訴及移送
    併案審理。
    理  由
一、訊據被告丙○○固坦承有於右揭時、地自綽號「阿明」之成年男子處，購得仿Ｂ
    ＥＲＥＴＴＡ廠半自動手槍製造之金屬玩具手槍換裝土造金屬槍管改造而成之改
    造手槍一枝（含彈匣二個，槍枝管制編號0000000000號）及土造子彈
    十四顆（均係由外徑約捌點捌ｍｍ之土造金屬彈殼加裝直徑約玖點捌ｍｍ之土造
    金屬彈頭而成之土造子彈），與自斯時起，未經許可而持有上開改造手槍一枝（
    含彈匣二個）、土造子彈十四顆及在甲○○所經營之瓦斯廚具行內曾交付三顆土
    造子彈予甲○○與曾分別交付記載郵局帳號資料之紙條予甲○○、丁○○，後並
    於甲○○所營之瓦斯廚行內為警當場查獲之事實，惟均矢口否認有何不法所有及
    恐嚇取財之意圖，並辯稱：伊是要向被害人等借錢，拿子彈給甲○○是要充當抵
    押品，當時氣氛融洽，後來只打了兩通電話給甲○○，不是五、六通，目的是要
    問錢匯進去了沒有，並不是在恐嚇，也沒有說要開槍；去乙○○住處時，槍、彈
    是放置在車上，並沒有帶在身上拿給他們看云云。然查：（一）、被告所坦認未
    經許可，持有具有殺傷力之仿ＢＥＲＥＴＴＡ廠半自動手槍製造之金屬玩具手槍
    換裝土造金屬槍管改造而成之改造手槍一枝（含彈匣貳個，槍枝管制編號000
    0000000號）及土造子彈十四顆（均係由外徑約捌點捌ｍｍ之土造金屬彈
    殼加裝直徑約玖點捌ｍｍ之土造金屬彈頭而成之土造子彈）部分，有上開改造手
    槍一枝及土造子彈十四顆扣足資佐證，堪認被告此部分自白與事實相符，足供採
    信。而該扣案之改造手槍、土造子彈等均經送內政部警政署刑事警察局鑑定，其
    鑑驗結果認為：一、送鑑貝瑞塔改造手槍一枝（槍枝管制編號00000000
    00），認係由仿ＢＥＲＥＴＴＡ廠半自動手槍製造之金屬玩具手槍，換裝土造
    金屬槍管改造而成之改造手槍，機械性能良好，可擊發適用子彈，認具殺傷力。
    二、送鑑改造子彈十四顆，認均係由外徑約八點八ｍｍ之土造金屬彈殼加裝土造
    金屬彈頭（直徑約九點八ｍｍ）而成之土造子彈，採樣五顆試射，均可擊發，認
    均具殺傷力，此有內政部警政署刑事警察局九十一年十月二十一日刑鑑字第０九
    一０二七三０五九號槍彈鑑定書一份附卷可憑，是該扣案之改造手槍一枝（含彈
    匣二個）及土造子彈十四顆，確係均具殺傷力無誤。（二）又被告確曾分別以出
    示子彈、槍枝及言語恐嚇之方式，向被害人甲○○、乙○○二人恐嚇取財之事實
    ，業據被害人甲○○於本院審理到庭指訴綦詳，並經證人丁○○、乙○○二人於
    本院審理時到庭結證屬實。被害人甲○○陳稱：被告交付三顆子彈及一張記載帳
    戶資料的紙張給他，叫他匯入上面的帳戶，他說子彈用不到，看了會怕，請帶回
    去。被告並要他於當日下午五時前把前匯入，並連續打了五、六通電話，說如果
    沒有匯錢，就要對我開槍，我聽了會害怕等語（見本院九十二年一月二十七日訊
    問筆錄）。證人丁○○則結證稱：被告到乙○○服務處時，有拿一張記載帳戶資
    料的紙條給他，並把放在褲頭的槍枝掏出把玩，沒有拿子彈，與被告並不相識，
    對他這樣的行為感到害怕，被告要求乙○○回國後，要匯款到他指定的帳戶等語
    （見本院九十二年五月十九日審判筆錄）。另證人乙○○亦證稱：丁○○向我太
    太說，要我匯五萬元到一個帳戶裡，如果不匯，我會有事，待回國後，被告就已
    經被關了，並沒有依照被告要求匯款等語（見同上筆錄）。綜上諸情，被告佯以
    借款之名義分別向甲○○、丁○○出示子彈、手槍之行為，衡情當已足以達到使
    人心生畏懼之恐嚇程度無誤。又槍枝、子彈皆屬違禁物品，未經許可，不得持有
    ，更不得作為交易上融通之物，此為一般常識，被告辯稱交付子彈三顆與被害人
    甲○○持有，係為充作抵押以擔保借款，顯與常理不符，應係臨訟砌詞，無足採
    信，此外復有記載「北屯郵局代號七００、局號0000000、帳號0000
    000、戶名賴俊瑋、三萬」、「北屯郵局代號七００、局號0000000、
    帳號0000000、戶名賴俊瑋、五萬」字樣之紙張二張附卷可稽（均附於偵
    查卷內），足認被告上開所辯諸情顯均與事實不符，應均係臨訟之砌詞，自無可
    採。再本件被告均係以匯款之方式要求被害人匯款到指定之人頭帳戶內，益見其
    有為自己不法所有之意圖甚明，本件事證明確，被告犯行均洵堪認定。
二、按意圖犯罪而無故持有手槍及子彈，固可認係意圖供犯罪而持有，其持有槍、彈
    與犯特定之罪之間，有方法結果之牽連關係，應依刑法第五十五條之規定，應從
    一重之罪處斷。但如持有之初，並無犯特定之罪之意圖，而係於無故持有行為繼
    續中，因某種原因之介入，始持以犯罪，其為犯持定之罪而持有之行為，乃原單
    純持有繼續犯之一部分，不容割裂而另論以一意圖供犯罪而持有罪，更不得因其
    事後持以犯罪，而追溯至其原單純持有部分，合併論以一個意圖供犯罪之用而持
    有罪，故其持有手槍與嗣後所犯特定犯罪之間，並無牽連關係，應分論併罰（最
    高法院九十年度台上字第七四九八號判決意旨參照）。另按未經許可持有槍、彈
    ，一經持有即成立犯罪，至其持有之繼續行為乃行為之繼續，俟持有行為終了為
    止，僅屬一個持有行為，不得割裂論罪。若以之犯他罪，兩罪間之關係如何，應
    視開始持有之原因為斷。倘意圖犯某罪而持有槍、彈，嗣果以之犯該罪，兩罪間
    即有方法結果之牽連關係，應從一重處斷。如果僅為單純持有，嗣始起意持之犯
    他罪；或意圖犯某罪而持有，卻持之犯他罪，因其持有之初即已成立犯罪，應與
    另犯之他罪分論並罰（最高法院九十年度台上字第六八四號判決意旨參照）。核
    被告未經許可，持有可發射子彈具有殺傷力之改造手槍及具有殺傷力之土造子彈
    之行為，分別係犯槍砲彈藥刀械管制條例第十一條第四項、第十二條第四項之未
    經許可持有可發射子彈具有殺傷力之改造手槍罪及未經許可，持有土造子彈罪，
    其以一持有行為同時觸犯前開二罪，為想像競合犯，應從一重之未經許可，持有
    可發射子彈具有殺傷力之改造手槍罪處斷。又被告先後以土造子彈、改造手槍恐
    嚇被害人交付財物，所為則係犯刑法第三百四十六條第三項、第一項意圖為自己
    不法之所有，以恐嚇使人將本人之物交付未遂罪。又被告另至臺中縣大肚鄉○○
    路○段十一號乙○○之住家兼服務處內，原欲向綽號「黑達」之乙○○恐嚇錢財
    ，適因乙○○前往大陸未在服務處內，丙○○乃交付所寫上記載有「北屯郵局代
    號七００、局號0000000、帳號0000000、戶名賴俊瑋、五萬」之
    紙條一紙予服務處內之人員丁○○，復出言稱：「黑達如果回來，叫他依指定資
    料匯款新臺五萬元」等語，待丙○○欲離開時，即亮出腰際所插之改造手槍拿在
    手上把玩，並向丁○○恫嚇稱：「如果沒有匯款進去，就等著吃子彈」等詞，使
    丁○○因而心生畏懼部分之犯行，雖未據公訴人起訴，然該部分之犯罪事實與公
    訴人起訴之對被害人李國城恐嚇取財之犯罪事實部分，既具有連續犯之裁判上一
    罪之關係，應為起訴效力所及，自在本院所得審理之範圍，併予敘明。又被告對
    於被害人甲○○之恐嚇匯款過程中曾五至六次以電話聯絡恐嚇，則被告對於被害
    人甲○○之恐嚇行為，實係利用同一機會，在同一時段就同一犯罪構成事實，本
    於單一犯意接續進行，以實現一犯罪構成要件之單一行為，屬接續犯，應以一罪
    論，併予敘明。再被告先後二次恐嚇取財未遂之犯行，時間緊接，所犯係構成要
    件相同之罪，顯係基於概括犯意反覆為之，為連續犯，應依刑法第五十六條之規
    定論以一恐嚇取財未遂罪，並依法加重其刑。另查被告購買上開改造手槍、土造
    子彈進而持有，係為好玩而買，不是為了犯罪而買，業據其陳明在案（見本院九
    十二年三月十二日審判筆錄），諸前開說明，被告所犯未經許可，持有可發射子
    彈具有殺傷力之改造手槍罪與恐嚇取財未遂罪間，犯意個別，並無方法結果之牽
    連關係，應予分論併罰，公訴意旨認被告所犯上開二罪間有方法結果之牽連關係
    ，應從一重之未經許可，持有可發射子彈具有殺傷力之改造手槍罪處斷，尚有未
    恰。末查被告前曾於八十四年六月十九日，復因偽造有價證券案件，經臺灣高等
    法院臺中分院判處有期徒刑三年四月確定，經入獄執行後於八十五年十月八日因
    縮刑假釋付保護管束出監，並於八十六年九月三十日經縮刑假釋期滿且未經撤銷
    假釋以執行完畢論，有臺灣臺中地方法院檢察署刑案資料查註紀錄表、臺灣高等
    法院被告全國前案紀錄表各一份附卷可憑，被告前受有期徒刑執行完畢，於五年
    以內再犯本件有期徒刑以上之二罪，為累犯，應依刑法第四十七條規定，加重其
    刑（指未經許可，持有可發射子彈具有殺傷力之改造手槍罪部分）及遞加重其刑
    （指連續恐嚇取財未遂罪部分）。惟被告已著手於恐嚇取財行為之實施而未遂，
    應依刑法第二十六條前段規定，減輕其刑，此部分其刑同有加重及減輕者，依法
    先加後減之。爰審酌被告平日之素行不良、被告持有具殺傷力之改造手槍及土造
    子彈之動機係因一時之好奇、持有改造手槍及土造子彈之數量、被告恐嚇他人財
    物之犯罪動機、目的均僅為圖得一己之私利，且為個人之利益竟不思以正當方式
    獲取財富，引致社會大眾人心恐懼，對社會治安所生危害之程度甚巨及於犯罪後
    尚未能坦承全部犯行態度非屬良好等一切情狀，分別量處如主文所示之刑，及就
    併科罰金部分諭知易服勞役之折算標準，並定其應執行之刑與就併科罰金部分諭
    知易服勞役之折算標準，以示懲儆。
三、扣案具有殺傷力之仿ＢＥＲＥＴＴＡ廠半自動手槍製造之改造手槍壹枝（含彈匣
    二個，槍枝管制編號0000000000號）及子彈玖顆（均係由外徑約八點
    八公釐之土造金屬彈殼加裝直徑約九點八公釐之金屬彈頭而成之土造子彈），均
    屬違禁物，應依刑法第三十八條第一項第一款之規定宣告沒收。至原扣案之另五
    顆土造子彈，業經鑑驗機關試射後，僅剩餘彈殼，而失其子彈之結構及性能，因
    不具殺傷力，堪認已非屬違禁物，故毋庸為沒收之諭知，附此敘明。至另扣案（
    均附於偵查卷內）記載有「北屯郵局代號七００、局號0000000、帳號0
    000000、戶名賴俊瑋、三萬」、「北屯郵局代號七００、局號00000
    00、帳號0000000、戶名賴俊瑋、五萬」字樣之紙張二張，因均已由被
    告交付與被害人，已非屬被告所有之物，又非屬違禁物，核與沒收之要件不符，
    爰均不予宣告沒收（最高法院五十年臺上字第一九五０號判例意旨參照），併此
    敘明。
據上論斷，應依刑事訴訟法第二百九十九條第一項前段，槍砲彈藥刀械管制條例第十
一第四項、第十二條第四項，刑法第十一條前段、第五十六條、第三百四十六條第一
項、第三項、第二十六條前段、第五十五條、第四十七條、第四十二條第二項、第五
十一條第五款、第三十八條第一項第一款，罰金罰鍰提高標準條例第一條前段、第二
條，判決如主文。
本案經檢察官林蓉蓉到庭執行職務。
中華      民      國      九十二      年    六    月    二十三    日
                                    臺灣臺中地方法院刑事第六庭
                                        法  官  許  旭  聖
右正本證明與原本無異。
如不服本判決，應於判決送達後十日內向本院提出上訴狀（須附繕本），上訴於
臺灣高等法院臺中分院。
                                        書記官
中      華      民      國      九十二      年    六    月    二十三    日
附錄本案論罪科刑法條：
槍砲彈藥刀械管制條例第十一條：
未經許可，製造、販賣或運輸第四條第一項第一款所稱其他可發射金屬或子彈具有殺
傷力之各式槍砲者，處五年以上有期徒刑，併科新臺幣一千萬元以下罰金。
未經許可，轉讓、出租或出借前項所列槍砲者，處三年以上十年以下有期徒刑，併科
新臺幣七百萬元以下罰金。
意圖供自己或他人犯罪之用，而犯前二項之罪者，處無期徒刑或七年以上有期徒刑，
併科新臺幣一千萬元以下罰金。
未經許可，持有、寄藏或意圖販賣而陳列第一項所列槍砲者，處一年以上七年以下有
期徒刑，併科新臺幣七百萬元以下罰金。
第一項至第三項之未遂犯罰之。
槍砲彈藥刀械管制條例第十二條：
未經許可，製造、販賣或運輸子彈者，處一年以上七年以下有期徒刑，併科新臺幣五
百萬元以下罰金。
未經許可，轉讓、出租或出借子彈者，處六月以上五年以下有期徒刑，併科新臺幣三
百萬元以下罰金。
意圖供自己或他人犯罪之用，而犯前二項之罪者，處三年以上十年以下有期徒刑，併
科新臺幣七百萬元以下罰金。
未經許可，持有、寄藏或意圖販賣而陳列子彈者，處五年以下有期徒刑，併科新臺幣
三百萬元以下罰金。
第一項至第三項之未遂犯罰之。
刑法第三百四十六條第一項、第三項：
意圖為自己或第三人不法之所有，以恐嚇使人將本人或第三人之物交付者，處六月以
上五年以下有期徒刑，得併科一千元以下罰金。
前二項之未遂犯罰之。


司法院資訊處製作；財團法人民間司法改革基金會備份。
